臺灣臺北地方法院民事判決
110年度建字第236號
原      告  晟鈺智能全球有限公司

法定代理人  王瑞汶  
訴訟代理人  姜智揚律師
複  代理人  蕭郁寬律師
被      告  建國工程股份有限公司

法定代理人  吳昌修  
訴訟代理人  鄭富方律師
上列當事人間請求給付工程款等事件，本院於民國111年12月2日
言詞辯論終結，判決如下：
    主  文
被告應給付原告新臺幣壹佰零捌萬參仟貳佰柒拾伍元，及自民國
一百零九年九月十七日起至清償日止，按年息百分之五計算之利
息。
原告其餘之訴駁回。
訴訟費用由被告負擔十分之三，餘由原告負擔。
本判決第一項於原告以新臺幣參拾陸萬貳仟元為被告供擔保後，
得假執行；但被告如以新臺幣壹佰零捌萬參仟貳佰柒拾伍元為原
告預供擔保，得免為假執行。
原告其餘假執行之聲請駁回。
    事實及理由
壹、程序方面：
    按訴狀送達後，原告不得將原訴變更或追加他訴，但擴張或
    減縮應受判決事項之聲明者，不在此限，民事訴訟法第255
    條第1項第3款定有明文。復按原告於判決確定前，得撤回訴
    之全部或一部。但被告已為本案之言詞辯論者，應得其同意
    。訴之撤回應以書狀為之，民事訴訟法第262條第1項亦有明
    文。原告起訴時訴之聲明為：⒈被告應給付原告新臺幣（下
    同）397萬1,982元，及自起訴狀繕本送達「之日」起至清償
    日止，按年息5％計算之利息。⒉被告應將如本院卷一第17頁
    本票附表編號1至4所示票據返還原告。⒊願供擔保，請准宣
    告假執行（見本院卷一第11頁）；嗣於民國111年1月13日本
    院言詞辯論期日撤回聲明第2項，已得被告同意，已生撤回
    效力，原告並於同日變更第1項聲明為：被告應給付原告397
    萬1,982元，及自起訴狀繕本送達「翌日」起至清償日止，
    按年息5％計算之利息（見本院卷二第77頁），核屬減縮應受
    判決事項之聲明，參諸前揭規定，應予准許。
貳、實體方面：
一、原告主張：
  ㈠被告於103年11月26日將其所承攬位在新北市○○區○○段000地
    號旁「德士通科技富裔河住宅新建工程」（下稱富裔河工程
    ）之「鋁窗工程（弧窗）」（下稱系爭鋁窗工程）委由伊施
    作，並簽定承攬合約（下稱系爭鋁窗契約），契約總價為1,
    508萬2,200元（含稅），被告已付款1,405萬6,849元，尚有
    工程款102萬5,351元未給付；被告復於104年7月9日再將富
    裔河工程之「外牆氟碳烤漆鋁格柵」（下稱系爭鋁格柵工程
    ，並與系爭鋁窗工程合稱系爭工程）委由伊承攬，並簽定系
    爭鋁格柵工程承攬合約（下稱系爭鋁格柵契約，並與系爭鋁
    窗契約合稱系爭契約），契約總價為196萬元（含稅），被
    告已付款176萬4,001元，尚有工程款19萬5,999元未給付，
    被告另於105年6月至108年7月間，要伊施作如附表一所示之
    追加工程，仍有追加工程款275萬0,632元未付，前揭系爭工
    程及追加工程均已完工，並經業主驗收，然被告尚有前揭工
    程款共397萬1,982元（計算式：102萬5,351元+19萬5,999元
    +275萬0,632元＝397萬1,982元）尚未給付；至被告雖稱欲以
    仲裁判斷瑕疵損害賠償、風雨測試及噪音測試費用、工程瑕
    疵修補及及廢棄物清理費用為抵銷，然被告未將全棟各戶矽
    利康、鋁窗美容等工程委由伊施作，故請求全棟各戶鋁窗矽
    利康重作費用28萬6,909元、5B戶窗戶美容費5,250元、21F
    鋁門窗窗框美容費1萬2,600元、21F鋁窗美容費13萬4,000元
    自無理由，至伊施作之21F鋁門窗、21F鋁窗並無瑕疵，且被
    告未依民法第493條第1項定相當期限催告修補瑕疵，即逕為
    請求21F鋁門窗修繕費3萬6,750元、21F鋁窗更換2萬9,000元
    ，於法無據，被告未證明所提鋁窗測試費與系爭工程鋁窗有
    關，其餘瑕疵則均否認，且被告同未定期催告伊修補，故被
    告之抵銷抗辯均不可採，爰依系爭鋁窗契約第5條、系爭鋁
    格柵契約第5條、民法第490條第1項及第505條第1項規定提
    起本件訴訟等語，並聲明：⒈被告應給付原告397萬1,982元
    ，及自起訴狀繕本送達翌日起至清償日止，按年息5％計算之
    利息；⒉願供擔保，請准宣告假執行。
二、被告則以：
  ㈠伊與業主富裔實業股份有限公司（下稱富裔公司）於102年3
    月15日簽訂工程合約（下稱富裔河契約），約定由伊承攬富
    裔河工程之建築工程，依富裔河契約約定，系爭鋁窗工程、
    外牆鋁格柵工程均係由富裔公司指定分包，故由富裔公司與
    原告議定價格後，再由被告與原告簽訂系爭鋁窗契約及系爭
    鋁格柵契約，伊雖應給付系爭鋁窗工程款102萬5,351元、系
    爭鋁格柵工程款19萬5,999元，惟系爭工程並無追加而不得
    請求追加工程款275萬0,632元；又伊以下列款項，與本件原
    告請求工程款抵銷：⒈仲裁判斷瑕疵損害賠償52萬9,734元：
    系爭鋁窗工程遭業主認定有瑕疵，經被告與業主合意提付仲
    裁，原告為參加人，對於業主提出之瑕疵扣款，均已表示意
    見，嗣經中華民國仲裁協會作成108年仲聲孝字第66號仲裁
    判斷（下稱系爭仲裁判斷），認定被告就如附表二所示瑕疵
    應賠償業主52萬9,734元，此係因原告施作工程瑕疵所致，
    故依民法第227條、第231條、第493條第1、2項規定，向原
    告為請求；⒉風雨測試及噪音測試費用13萬8,075元：系爭鋁
    窗工程遭業主認有鋁窗密合度不佳滲水及室內噪音過大等瑕
    疵，被告委請兆立科技實業股份有限公司進行風雨測試（滲
    漏水測試）、成功大學進行噪音測試，共支出風雨測試費3
    萬1,500元、噪音測試費1萬元，合計13萬1,500元（未稅）
    ，加計5％營業稅為13萬8,075元，原告自應依系爭契約第14
    條第2項約定負擔該等費用；⒊工程瑕疵修補及及廢棄物清理
    費用19萬9,829元：原告施作之系爭工程有諸多瑕疵，經被
    告促請原告修繕而未修繕，被告方自行僱工修繕或履行，費
    用19萬9,829元，依民法第227條、第231條、第493條第1、2
    項規定，應由原告負擔，又依系爭契約第18條第2項約定，
    原告應給付生活廢棄物清理費用2萬7,164元等語，並聲明：
    ⒈原告之訴駁回。⒉如受不利之判決，願供擔保請准宣告免為
    假執行。
三、兩造不爭執事項（見本院卷二第186至187頁）：
　㈠被告於103年11月26日經業主富裔公司指定分包予原告，而將
    被告所承攬位在新北市○○區○○段000地號旁之富裔河工程）
    之「鋁窗工程（弧窗）」（即系爭鋁窗工程）委由原告承攬
    ，雙方並簽定系爭鋁窗契約，契約總價為1,508萬2,200元（
    含稅），系爭鋁窗工程尚有工程款102萬5,351元未付。
  ㈡被告於104年7月9日經業主富裔公司指示，將富裔河工程之「
    外牆氟碳烤漆鋁格柵」（即系爭鋁格柵工程）委由原告承攬
    ，雙方並簽定系爭鋁格柵契約，契約總價為196萬元（含稅
    ），系爭鋁格柵工程尚有19萬5,999元工程款未付。
　㈢被告與富裔公司因富裔河工程發生爭議，經中華民國仲裁協
    會以108年仲聲孝字第66號作成仲裁判斷，原告為該仲裁事
    件之受告知人。
四、原告主張系爭工程已完工及驗收，被告尚有系爭工程之工程
    款、追加工程款共397萬1,982元及法定遲延利息未付等語，
    為被告所否認，並以前詞置辯。是本件兩造爭點厥為：㈠原
    告依系爭鋁窗契約第5條、民法第490條第1項、第505條第1
    項規定，請求系爭鋁窗工程追加工程款275萬0,632元，有無
    理由？㈡被告以下列債權，為抵銷抗辯，有無理由？1.依民
    法第493條第2項請求仲裁判斷所載瑕疵損害賠償52萬9,734
    元？2.依系爭鋁窗契約第14條請求重新辦理風雨測試及噪音
    測試費用13萬8,075元？3.依民法第493條第2項、第227條準
    用第231條規定，請求工程瑕疵修補費用，及依系爭契約第1
    8條第2項請求廢棄物清理費用，共計13萬9,829元？茲分論
    述如下：
　㈠原告依系爭鋁窗契約第5條、民法第490條第1項、第505條第1
    項規定，請求系爭鋁窗工程追加工程款275萬0,632元，有無
    理由？
　⒈按稱承攬者，謂當事人約定一方為他方完成一定之工作，他
    方俟工作完成給付報酬之契約。報酬應於工作交付時給付之
    ，無須交付者，應於工作完成時給付之。民法第490條第1項
    、第505條第1項定有明文。次依系爭鋁窗契約第5條第1款約
    定：依下列規定由乙方（即原告）按期憑估驗表、該次估驗
    計價之施工照片及全額統一發票向甲方（即被告）申請估驗
    計價，於甲方完成審核作業後付款。……（一）於每月20日申
    請計價，次月20日放款依下列階段：A.框料進場完成支付30
    ％。B.外框按裝完成支付30％。C.外框完成支付30％。D.施工
    完成支付10％，業主驗收後退還；系爭鋁格柵契約第5條第1
    款約定：依下列規定由乙方（即原告）按期憑估驗表、該次
    估驗計價之施工照片及全額統一發票向甲方（即被告）申請
    估驗計價，於甲方完成審核作業後付款。……（一）於每月20
    日申請計價，次月20日放款依下列階段：A.框料進場完成支
    付30％。B.外框按裝完成支付30％。C.外框完成支付30％。D.
    施工完成經業主驗收後支付10％（見本院卷一第27、125頁）
    ，是系爭工程之工程款應按前開約定之階段付款，經業主驗
    收後，則應給付全部之工程款。亦即系爭工程若有辦理追加
    工程，原告即得於業主驗收後，請求被告給付全數之工程款
    （含追加工程款）。又系爭契約第14條之材料實驗之第2項2
    約定，甲方對各項材料之強度、成份、性質有疑問，認有試
    驗之必要，乙方應會同甲方取樣後，送往指定機關試驗，所
    需費用概由乙方自行負擔，對已完成之工程項目亦得依本條
    規定處理；系爭契約第20條之工程保管之第1項約定，工程
    未經正式驗收以前，所有已完成工程，包括甲方供應之材料
    及乙方自備機具設備均由乙方負責保管，如有損壞缺失，由
    乙方負責賠償；系爭契約第21條之災害處理之約定，工程驗
    收前因天災或人力不可抗拒之因素，致使已完成之工程或材
    料機具受損害時，乙方應即會同甲方實地勘察後，依下列規
    定辦理㈠已點交給甲方先行接管使用部分，由甲方負責。㈡……
    已完成但未點交之工程，由乙方負保管及賠償責任。㈢乙方
    自備之材料、機具及設備，概由乙方自行負擔（見本院卷一
    第29至33、127、129至131頁）。
　⒉原告所提如附表一編號1、8、13、14之估價單（見本院卷一第201、215、229至235頁）均未經被告簽認，已難認原告確有施作。至如附表一編號2至6之估價單（見本院卷一第203至211頁），經被告人員曾世明所簽認；編號9至12之估價單（見本院卷一第221至227頁），經被告人員周可奇所簽認，編號7估價單中之107年5月28日估價單（見本院卷一第213頁），雖經被告人員鄧宇承所簽認，然均僅能推認被告確有要求原告施作該等工作項目，然仍應就各該項目依約是否屬追加項目為斷。
　⒊本院就如附表一所示項目是否為原告施作、是否屬追加項目
    及報酬若干，送請社團法人臺灣省土木技師公會（下稱鑑定
    單位）為鑑定，經鑑定單位於111年8月22日作成鑑定報告書
    （下稱鑑定報告），鑑定結論為如附表一編號11之項目為追
    加工程，工程款為8,400元（含稅），其餘則均非追加工程
    等語（見外放之鑑定報告書）。本院參考鑑定報告之鑑定意
    見，認如附表一所示項目均非追加工程，理由各如附表一理
    由欄所載，故原告不得向被告請求追加工程款。又如附表一
    編號11之部分，鑑定機關雖以該份估價單經周可奇簽認，並
    手寫「請即可下料」，堪認原告應有施作，且其上總價8,40
    0元，亦屬合理，且原契約並無符合之項目，而應屬追加工
    程等語（見外放鑑定報告第9頁），惟查，系爭鋁格柵契約
    之工程項目為外牆氟碳烤漆鋁格柵等情，有工程合約明細表
    （見本院卷一第149頁），則原告僅提出該項「油漆」項目
    ，均未提供資料佐證施作之位置、數量，則是否為原約定之
    外牆氟碳烤漆鋁格柵項目之施作或修補瑕疵，仍非無疑，故
    原告雖有施作，惟依系爭鋁格柵契約第20條，應認屬未驗收
    前損害之補強，應由原告自行負擔，而非屬追加工程，故鑑
    定單位該部分鑑定意見為本院所不採，併予敘明。
　⒋綜上所述，原告請求如附表一所示之追加工程款，即屬無據
    。
　㈡被告以下列債權，為抵銷抗辯，有無理由？
　1.依民法第493條第2項請求仲裁判斷所載瑕疵損害賠償52萬9,
    734元，有無理由？
　⑴按工作有瑕疵者，定作人得定相當之期限，請求承攬人修補
    之。承攬人不於前項期限內修補者，定作人得自行修補，並
    得向承攬人請求償還修補必要之費用。民法第493條第1項及
    第2項定有明文。是承攬人施作之工作若有瑕疵，於定作人
    定相當期限請求承攬人修補，承攬人如未於期限內完成修補
    ，定作人即得自行修補，並請求承攬人償還修補必要費用。
　⑵茲就被告請求各項瑕疵修補費用有無理由，析述如下：
　①矽利康重做28萬6,909元：
　　依系爭仲裁判斷記載：「㈢經查，…受告知人晟鈺公司陳稱反
    請求相對人（即被告）於施工過程中將鋁窗門框撞壞，連同
    矽利康一併撕起；而反請求相對人則辯稱係晟鈺公司施作時
    有瑕疵。經查，相證36之5樓與7樓房屋品質檢驗報告書於10
    8年1月進行檢測，其中缺失項目包含『窗框矽利康施作不良』
    、『窗框刮傷或撞傷』等，可推知矽利康之瑕疵可能為下包商
    所致、亦有可能為反請求相對人於施工時所致。惟不論瑕疵
    發生之原因係由受告知人施作不良所致，抑或是反請求相對
    人施作所致，反請求相對人於交付予反請求聲請人之前，均
    負有瑕疵擔保責任。…㈣又受告知人於109年11月9日提供之矽
    利康施工光碟，詳列幾乎整棟之矽利康修繕工程之時間及照
    片：…顯見，修補之瑕疵範圍遍布整棟樓層。反請求聲請人
    委請受告知人晟鈺公司重新施作矽利康，共花費28萬6,909
    元（含稅，反證63)，應由反請求相對人負擔。…」（見本院
    卷一第352至353頁），至多僅能證明原告施作窗框矽利康不
    良與被告不慎將窗框刮傷或撞傷，均可能為本項矽利康修繕
    之原因，惟不足證明確為原告施作之瑕疵。
  ②5B戶鋁窗美容5,250元、21F鋁門窗修繕3萬6,750元：
　　被告所提系爭仲裁判斷，至多僅能證明被告於仲裁時同意業
    主本項之扣款（見本院卷一第342頁、第343頁），無從證明
    原告施作系爭工程有瑕疵，而需辦理本項鋁窗美容工作。　
  ③21F鋁窗美容1萬2,600元： 
　　被告所提系爭仲裁判斷，至多僅能證明業主辦理客戶驗收時
    ，發現鋁門窗烤漆有污損之情（見本院卷一第343至344頁）
    。並無法證明該等鋁門窗烤漆之污損，係因原告施作系爭工
    程之瑕疵所致。
  ④21F鋁窗更換及美容16萬3,000元（鋁窗玻璃更換費用2萬9,00
    0元、玻璃美容費用13萬4,000元）：
　　被告所提系爭仲裁判斷，至多僅能證明被告於系爭仲裁時，
    同意業主鋁窗玻璃更換費用之扣款（見本院卷一第344頁）
    及業主辦理客戶驗收時，發現鋁門窗玻璃有刮痕之情（見本
    院卷一第344至345頁），無從證明原告施作系爭工程有瑕疵
    。
  ⑤則被告均未能證明系爭仲裁判斷所載前揭項目之賠償為原告
    施工之瑕疵，復經本院闡明後（見本院卷二第91頁），被告
    仍未就該瑕疵確為原告所致負舉證之責，故被告請求原告給
    付本項瑕疵修繕費用，即屬無據。
　2.依系爭鋁窗契約第14條請求重新辦理風雨測試及噪音測試費
    用13萬8,075元，有無理由？
　⑴依系爭契約第14條第2項約定：「甲方對各項材料之強度、成
    分、性質等有疑問，認為有試驗之必要時，乙方應會同甲方
    取樣後，送往指定機關試驗，所需費用概由乙方自行負擔，
    對已完成之工程項目亦得依本條規定處理。」（見本院卷一
    第29至31、127至128頁），兩造已於系爭契約約明，被告對
    於材料材料之強度、成分、性質有疑義所為之相關試驗，費
    用應由原告負擔。
　⑵經查，被告因系爭工程中就鋁窗工程施作之疑義，而辦理風
    雨測試及噪音測試，並支出共13萬8,075元等情，有兆立科
    技實業股份有限公司風雨測試報告、統一發票、國立成功大
    學隔音量測評定報告、收據（見本院卷一第355至357頁；卷
    二第209至235頁）等件可稽，則依上開約定，該等費用應由
    原告負擔。故被告請求原告給付本項風雨測試及噪音測試費
    用13萬8,075元，即屬有據。
　3.依民法第493條第2項、第227條準用第231條規定，請求工程
    瑕疵修補費用，及依系爭契約第18條第2項請求廢棄物清理
    費用，共計13萬9,829元，有無理由？　
　⑴瑕疵修補費用11萬2,665元：
　　被告主張原告施作系爭工程有瑕疵，請求原告給付瑕疵修補
    費用11萬2,665元，業據提出統一發票（見本院卷一第359、
    366至367、371至372頁）等件為證。然查，上開統一發票雖
    可見被告曾支出防火門款項、玻璃款、矽力康填縫、鐵件工
    程、玻璃加工等費用，惟均無法證明原告施作系爭工程有瑕
    疵，且經本院闡明後（見本院卷二第91頁），被告仍未提出
    證據以實其說。故被告抗辯得向原告請求瑕疵修補費用11萬
    2,665元，即無理由。
　⑵廢棄物清理費用2萬7,164元：
　①依系爭契約第18條之環境清潔約定：「㈠乙方所承包之工程，
    如由甲方供料施工之『事業廢棄物』需集中堆置於甲方指定地
    點，由甲方負責清運？如由乙方代料施工，則施工中產出之
    『事業廢棄物』應由乙方以合法方式自行清除運離工區。於完
    工驗收前確實將現場清理乾淨點交甲方 ，若乙方未按規定
    於限期內處理完成，則甲方得逕行僱工代為處理，所須費用
    概由乙方負擔，並於當期應領工程款中扣抵。㈡乙方所承包
    之工程，施工中所衍生之『生活廢棄物』由甲方依乙方實際施
    作金額之0.6％作為生活廢棄物之分攤扣款上限，並於當期應
    領工程款中扣抵。」（見本院卷一第31、129頁），由原告
    代料施工產出之事業廢棄物，若由被告代為處理時，費用由
    原告負擔；原告施工中衍生之生活費廢棄物，則依原告實際
    施作金額之0.6％作為生活廢棄物分攤扣款之上限，惟被告供
    料施工之事業廢棄物，則由被告負擔清運費用。
　②經查，被告請求原告負負生活廢棄物375元、375元、750元、
    1,125元、8,000元、9,750元、4,400元、365元、730元，業
    據提出統一發票（見本院卷一第360至365頁、第368至370頁
    ）為佐。然觀之上開統一發票均分別係記載工資一式計價金
    額或廢棄物清理一式計價金額，僅能證明被告有支出點工工
    資費用、廢棄物清理費用，仍無法證明係清理原告施作系爭
    工程所生之生活廢棄物或原告代料施工產出之事業廢棄物，
    故被告請求原告給付此部分費用，自無可採。
　4.綜上，被告僅得以風雨測試及噪音測試費用13萬8,075元為
    抵銷，其餘抗辯，則無理由。
　㈢綜上所述，原告得請求被告給付系爭鋁窗工程款102萬5,351
    元、系爭鋁格柵工程款19萬5,999元，經被告以上開風雨測
    試及噪音測試費用13萬8,075元之債權為抵銷後，原告尚得
    請求被告給付108萬3,275元（計算式：102萬5,351+19萬5,9
    99-13萬8,075=108萬3,275元），逾此範圍之請求，則屬無
    據。
五、從而，原告依系爭鋁窗契約第5條、系爭鋁格柵契約第5條請
    求被告給付108萬3,275元，及自起訴狀繕本送達被告翌日即
    109年9月17日（見本院卷一第255頁）起至清償日止，按年
    息5%計算之利息（民法第229條第2項、第233條第1項、第20
    3條規定參照），為有理由，應予准許；逾此部分之請求，
    則非有據，應予駁回。
六、本判決第一項所命給付，兩造分別陳明願供擔保請准宣告假
    執行或免為假執行，核無不合，爰分別酌定相當之擔保金額
    准許之。至原告敗訴部分，其假執行之聲請失所附麗，併予
    駁回。
七、本件事證已臻明確，兩造其餘之攻擊防禦方法及舉證，經本
    院審酌後，經核與勝負之判斷不生影響，爰不予逐一論酌。
八、訴訟費用負擔之依據：民事訴訟法第79條。
中　　華　　民　　國　　111 　年　　12　　月　　16　　日
                    工程法庭    法　官　劉宇霖
以上正本係照原本作成。
如對本判決上訴，須於判決送達後20日內向本院提出上訴狀。如
委任律師提起上訴者，應一併繳納上訴審裁判費。
中　　華　　民　　國　　111 　年　　12　　月　　16　　日
                                書記官　洪仕萱
附表一：                                
編號 原告主張追加之估價單 項目 日期（民國） 金額（新臺幣/元） 本院之判斷 1 原證3-1（見卷一第201頁） 崁縫追加 105年6月15日 212,379 估價單未經簽認，且原告提供資料無法佐證確有另行施作該工項，且該項為原契約約定之崁縫項目。 2 原證3-2（見卷一第203頁） 推開窗-把右 106年8月7日 26,250 估價單經曾世明簽認，並手寫「依合約單價計價」、「6/30颱風風損」，故應有施作該項原契約約定W9之部份項目，因仍未點交先行接管使用，依系爭鋁窗契約第21條應由原告負擔。 3 原證3-3（見卷一第205頁） 維修 106年8月22日 10,500 估價單經曾世明簽認，而應有施作該項原契約約定W12之部份項目，然因仍未點交先行接管使用，依系爭鋁窗契約第21條應由原告負擔。 4 原證3-4（見卷一第207頁） 上推窗-把下（音響測試） 107年9月5日 94,500 估價單經曾世明簽認，並手寫「議價為90000元（未稅）」，故應有施作，然依系爭鋁窗契約第14條，應由原告負擔。 5 原證3-5（見卷一第209頁） 更換把手料 107年10月11日 115,500 估價單經曾世明簽認，然無法佐證施作工項之位置及數量，且因該原契約項目仍未點交先行接管使用，依系爭鋁窗契約第21條應由原告負擔。 6 原證3-6（見卷一第211頁） 上推窗-把下（風雨測試） 107年10月19日 95,000 估價單經曾世明簽認，並手寫「含稅95000元」，而應有施作，然依系爭鋁窗契約第14條，應由原告負擔。 7 原證3-7（見卷一第213頁） 打矽膠代工 107年5月28日、107年12月22日 42,000 其中107年5月28日估價單經鄧宇承簽認，而認應有施作該項目，然同年12月22日估價單則未簽認，且原告提供資料均無法佐證施作工項之位置及數量，然依系爭鋁窗契約第20條，應由原告負擔。 8 原證3-8（見卷一第219頁） 更換把手 108年2月21日 7,350 估價單僅經原告公司之王瑞汶簽名，未經被告簽認，且原告提供資料均無法佐證施作工項之位置及數量，且依系爭鋁窗契約第20條，應由原告負擔。 9 原證3-9（見卷一第221頁） 更換後鈕料 108年5月2日 52,500 估價單經周可奇簽認，堪認原告應有施作，然所提供資料無法佐證施作之位置及數量，且依系爭鋁窗契約第20條，應由原告負擔。 10 原證3-10（見卷一第223頁） 更換把手 108年5月3日 315,000 估價單經周可奇簽認，並手寫「請即可下料」，堪認原告應有施作，然所提供資料無法佐證施作之位置及數量，且依系爭鋁窗契約第20條，應由原告負擔。 11 原證3-11（見卷一第225頁） 油漆 108年5月7日 8,400 估價單經周可奇簽認，並手寫「請即可下料」，堪認原告應有施作，然所提供資料無法佐證施作之位置及數量，且依系爭鋁格柵契約第20條，應由原告負擔。 12 原證3-12（見卷一第227頁） 重新施打矽膠(門) 108年5月31日 7,253 估價單經周可奇簽認，堪認原告應有施作，然所提供資料無法佐證施作之位置及數量，且依系爭鋁窗契約第20條，應由原告負擔。 13 原證3-13（見卷一第229、231頁） 更換後鈕料 108年7月5日 903,000 估價單未經簽認，且原告提供資料無法佐證確有另行施作該工項，且依系爭鋁窗契約第20條，應由原告負擔。 14 原證3-14（見卷一第233、235頁） 更換後鈕料 108年7月5日 861,000 估價單未經簽認，且原告提供資料無法佐證確有另行施作該工項，且依系爭鋁窗契約第20條，應由原告負擔。 　 合計   2,750,632 　 

附表二：
編號 瑕疵損害賠償之內容 金額（新臺幣/元） 被告抗辯內容 1 矽利康重做 286,909 1.窗框隔音效果差，且有滲漏水，須重做矽利康。 2.如被證2仲裁判斷第3頁編號25。 3.業主要求修繕，惟原告否認瑕疵，經業主委請原告施作（被證6發票）。（見卷二第10頁） 2 5B戶鋁窗美容 5,250 1.鋁窗有磨損等瑕疵，被告同意扣款。 2.如被證1仲裁判斷第292頁編號27。 3 21F鋁門窗修繕 36,750 1.鋁窗有磨損等瑕疵，被告同意扣款。 2.如被證1仲裁判斷第296頁編號37。 4 21F鋁窗美容 12,600 1.鋁窗窗框烤漆污損必須美容。 2.如被證1仲裁判斷第296頁編號38。 5 21F鋁窗更換及美容 163,000 1.鋁窗玻璃多次刮傷磨損，必須更換及美容。 2.如被證1仲裁判斷第297頁編號39。 　 小計（編號1至5） 504,509 　 6 5％營業稅 25,225 　 　 合計 529,734